臺灣高等法院臺南分院刑事判決　　　　　 九十一年度上易字第二一六號　　　 Ｃ
　　　上　訴　人
　　　即　被　告　丙　○　○
　　　　　　　 原名李銘玉）.
右上訴人因傷害案件，不服臺灣台南地方法院九十年度易字第二○七八號中華民國九
十年十二月十七日第一審判決（起訴案號：臺灣台南地方法院檢察署九十年度偵字第
六四五八號），提起上訴，本院判決如左：
      主      文
上訴駁回。
      事      實
一、乙○○（原名李銘玉）於民國（下同）八十九年六月二十三日下午二時三十分許
    ，在臺南市○○街九十一巷三八號工地前，與甲○○因大理石工程尾款之事而發
    生爭執，詎李銘玉竟與偕同前往之丙○○（曾因殺人罪，經最高法院判處無期徒
    刑確定，於七十七年十二月十九日假釋交付保護管束中）及另三名姓名年籍不詳
    之成年男子等五人，共同基於傷害犯意之聯絡，由其中二名不詳姓名成年男子抓
    住甲○○，丙○○以拳頭，另名不詳姓名成年男子則持現場工地角材毆打甲○○
    ，乙○○則在場監視，致甲○○因之受有前額、前胸上背多處挫傷壓痛（約3* 2
    公分）、前額腫痛、流鼻血、左下頷部挫傷瘀血（約3*2公分）、背部挫傷（約2
    *0.5公分）、鼻骨骨折等傷害，嗣李銘玉即與丙○○及其餘三名姓名年籍不詳之
    成年男子離去。
二、案經甲○○訴請臺灣臺南地方法院檢察署檢察官偵查起訴。
      理      由
一、訊之上訴人即被告丙○○對於前開時、地出手毆打甲○○之事實坦承不諱，而被
    告乙○○則矢口否認右揭傷害之犯行，被告乙○○辯稱：伊於八十九年六月二十
    三日下午二時許，帶二位員工到臺南市○○街九十一巷三八號工地，找告訴人甲○○談大理石工程尾款的事，沒有看到告訴人被打，也沒有叫人毆打告訴人云云
    。
二、惟查：右揭犯罪事實，迭據告訴人甲○○於偵查中指訴歷歷在卷（見卷附臺灣臺
    南地方法院檢察署九十年五月七日、九十年五月二十二日訊問筆錄），其於原審
    審理時復指稱：「（是否認識乙○○？）認識，他承包大理石工程。丙○○我之
    前不認識，是因這糾紛才認識他。（八十九年六月二十三日你遭被告等毆打，為
    何到八十九年十二月二日才提出告訴？）因為我想這是小事，希望與他們談，每
    次與他們和解，對方都帶很多人來。（被打的過程？）當天被告乙○○帶人到臺
    南市○○街九十一巷三十八號的工地，來的人有乙○○、丙○○、一位開當舖姓
    吳的男子及另一名姓黃的男子、二位不詳姓名的男子總共六人在場，當天是我約
    乙○○過來工地的，我要請求乙○○承包的大理石工程修護及工程款的問題，我
    的條件是請乙○○將這些工程修護完成，我才給付乙○○二十八萬的尾款，乙○○是做我的工程，不是直接承包業主的工程，但後來乙○○都沒有解決，目前我
    還有八萬元沒有付給乙○○，因為乙○○尚未把承包的大理石工程瑕疵部分修護
    完成。（她承包的大理石工程有何瑕疵？）他所施作的大理石工程，大理石顏色
    不一，還有破裂的問題。（當天為何被告等會出手打你？）乙○○的朋友說我的
    大理石工程的品質要求很嚴苛，我就準備要離開，但被告等不讓我走，他們要我
    自己修護大理石工程的瑕疵，我不理他們，他們就從後面追打我，姓吳的男子先
    動手，再來是丙○○動手，另有兩名男子把我抓住，任由丙○○、吳姓男子以棍
    棒打我，李銘玉當時也有在場，我被毆打時李銘玉站在旁邊看，並沒有制止，一
    直到事情結束，乙○○都在旁邊觀看。（被告打你時所持棍子何來？）在我的工
    地現場就地取材而來。（你被打後為何還願意簽發支票付工程款給乙○○？）我
    認為本來我就需要給付給乙○○的錢，但是我還另外扣他八萬元的工程款。（在
    場目擊的人有誰？）我僱傭的裝潢工人及油漆工人涂椿榮都有看到我被打的情形
    ，涂椿榮並出來勸架。（提示照片《乙○○、丙○○照片》，是否認識？有無到
    現場？）是，這兩位，女的是乙○○，男的是丙○○，我本來不認識丙○○，當
    天丙○○自稱是『中國城的阿猴』，我請人查後才知道他的名字。（提出告訴是
    否會害怕？）他們在偵查庭時都要我與他們和解，並找很多人來。（如何認識他
    《乙○○》的？）朋友介紹的。（乙○○的大理石工程瑕疵未修護，你如何與業
    主處理？）我再追加十七萬元的工程款，沒有向業主收錢，就以這筆工程款抵銷
    大理石工程瑕疵的修理費用。」（原審九十年十一月十四日訊問筆錄）。
三、參以在場目擊之證人王敏鈺於偵查中證稱：「（你當初於八十九年六月二十三日
    為何在安寧街九十一巷三十八號工地？）當時我是受僱於甲○○做他會計、帳目
    、收付等工作，是兼職而已，原先甲○○與乙○○就約好於八十九年六月二十三
    日下午二時許在安寧街工地見面，我於二點半到達，當場已有警車到達了，是乙○○叫警察來處理他們之間的債務，警察離開，我也隨即離開，是事後涂樁榮打
    電話叫我過去，甲○○被打，‧‧‧。（丙○○當時在場？）他有在場，他們一
    共有五人，乙○○、丙○○及三位不詳姓名之成年男子。（你看見何人打甲○○
    ？）丙○○自稱中國城的阿猴，他最兇，他們四人圍著打甲○○，乙○○就在旁
    邊看。」（見卷附臺灣臺南地方法院檢察署九十年五月七日訊問筆錄）。另在場
    目擊之證人涂樁榮於偵查中亦證稱：被告乙○○先帶二位男子到工地，後來被告
    丙○○又帶二位男子過來，告訴人甲○○被打時，伊在現場，看見被告丙○○及
    另名男子以棍子及拳頭打告訴人，伊並前去勸架等語（見卷附臺灣臺南地方法院
    檢察署九十年五月二十二日訊問筆錄）。證人涂樁榮於原審審理時復到庭具結證
    稱：「（你確實有目擊甲○○被毆打的情形？）當時我在二樓工地漆油漆工作，
    聽到吵鬧聲，我從工地出來看，我看到有三、四個人抓住甲○○，只有一個人拿
    棍棒，另有人以拳頭毆打甲○○，我就走過去勸架。（你到現場時看到乙○○帶
    幾個人到現場？）我有看到乙○○、另外有五位男子我都不認識。（提示照片《
    乙○○、丙○○照片》，是否認識？有無到現場？）之前我不曾看過這兩人，是
    當天我才看到的，當天他們兩人有到現場，丙○○自稱是『中國城的阿猴』。」
    （原審九十年十一月十四日訊問筆錄），綜合告訴人甲○○與證人王敏鈺、涂樁
    榮上揭陳述，被告丙○○確有參與毆打告訴人甲○○之行為，而被告乙○○與告
    訴人談判給付大理石工程尾款時，夥同不相干之被告丙○○等人到上開工地助勢
    ，嗣談判未果彼此發生齟齬，其對於所攜前來之被告丙○○及另三名不詳姓名成
    年男子毆打告訴人時，在旁監視，並未出言制止，告訴人被毆後，被告乙○○猶
    攜同上開人等離開現場，足見其與被告丙○○及其他參與毆打告訴人之三名不詳
    姓名成年男子，對於傷害告訴人乙事，事前即有犯意之聯絡。而告訴人甲○○所
    受之前額、前胸上背多處挫傷壓痛、前額腫痛、流鼻血、左下頷部挫傷瘀血、背
    部挫傷、鼻骨骨折等傷害，亦有安順溫醫院、財團法人基督教長老教會新樓醫院
    出具之診斷證明書各一紙在卷可資佐證。是本件告訴人甲○○被毆受傷之原因，
    係其與被告乙○○之債務糾紛引起，且告訴人被毆打時，被告乙○○始終在場，
    已據告訴人及證人王敏鈺、涂樁榮指陳屬實，並經共同被告丙○○供陳無訛。綜
    上所述，被告乙○○所辯，乃畏罪卸責之詞，不足採信，本件事證已甚明確，被
    告乙○○、丙○○二人傷害犯行，均堪以認定。
四、按刑事訴訟法第二百九十二條（現行條文第三百條）所謂得就起訴之犯罪事實變
    更檢察官所引用應適用之法條，係指法院於不妨害事實同一之範圍內，得自由認
    定事實，適用法律而言，故同一殺人事實，檢察官以教唆犯起訴，而法院認為正
    犯或從犯者，仍不妨害事實之同一，即得變更檢察官所引應適用之法條，最高法
    院三十年上字第一五七四號判例可資參照。核被告乙○○、丙○○傷害人之身體
    ，所為均係犯刑法第二百七十七條第一項之傷害罪，公訴意旨認被告乙○○所為
    ，應依教唆傷害罪處斷，尚有未洽，惟起訴之基本事實相同，參諸上引說明，爰
    依法變更起訴法條。被告二人與另三名不詳姓名年籍之成年男子間，有犯意聯絡
    ，行為分擔，均應論以共同正犯。
五、原審以被告等罪證明確，適用刑事訴訟法第二百九十九條第一項前段、第三百條
    、刑法第二十八條、第二百七十七條第一項、第四十一條第一項前段，罰金罰鍰
    提高標準條例第一條前段、第二條，並審酌被告丙○○曾因殺人罪，經最高法院
    判處無期徒刑確定，於七十七年十二月十九日假釋交付保護管束中，此有卷附臺
    灣高等法院被告全國前案紀錄表、臺灣臺南地方法院檢察署刑案資料查註紀錄表
    ，素行不佳，猶不知悔悟，被告乙○○無犯罪前科，及其等犯罪之動機、目的、
    手段、以暴力索債，嚴重危害社會治安及淳樸善良風氣，其等與告訴人關係、所
    生傷害程度、尚未賠償告訴人損害、犯後執詞否認犯行毫無悔意等一切情狀，分
    別量處被告丙○○有期徒刑八月；被告乙○○有期徒刑五月，並諭知被告乙○○
    易科罰金之折算標準，並說明：被告毆打告訴人甲○○所使用之工地角材，係在
    告訴人之工地就地取材，非被告等所有，爰不諭知沒收。本院經核原審認事用法
    俱無不合，量刑亦稱妥適，被告乙○○上訴意旨否認犯罪，被告丙○○雖不否認
    犯行，惟請求減輕其刑，均指摘原判決不當，但原審已就被告等犯罪情節，論述
    甚詳，其等上訴所指，並無可取，為無理由，應予駁回。
據上論結，應依刑事訴訟法第三百六十八條，判決如主文。
本案經檢察官曾銘芳到庭執行職務。
中    華    民    國      九十一      年      三      月      二十      日
                                  臺灣高等法院臺南分院刑事第三庭
                                      審判長法官  黃    崑    宗
                        法官  莊    俊    華
                                            法官  林    勝    木
右正本證明與原本無異。
不得上訴。
                                      法院書記官  吳    秋    賢
中    華    民    國      九十一      年      三      月     二十一     日
附錄法條：
刑法第二百七十七條第一項：傷害人之身體或健康者，處三年以下有期徒刑、拘役或
                          一千元以下罰金。
